【裁判字號】    97,訴,928
【裁判日期】    980122
【裁判案由】    偽證
【裁判全文】
臺灣苗栗地方法院刑事判決               97年度訴字第928號
公  訴  人  臺灣苗栗地方法院檢察署檢察官
被      告  乙○○
上列被告因偽證案件，經檢察官提起公訴（97年度偵字第4558號
），因被告於準備程序中對犯罪事實為有罪之陳述，經告以簡式
審判之意旨，並聽取當事人之意見後，經本院合議庭裁定由受命
法官獨任進行簡式審判程序，判決如下：
    主    文
乙○○共同犯教唆偽證罪，處有期徒刑捌月。緩刑肆年，並向國
庫支付新臺幣拾捌萬元。
    事    實
一、乙○○於民國96年間因涉犯賭博罪，經臺灣苗栗地方法院檢
    察署（下稱苗栗地檢署）檢察官提起公訴（起訴案號：96年
    度偵字第4182號），並由臺灣苗栗地方法院（下稱本院）以
    97年度易字第32號案件進行審理（後為乙○○賭博罪嫌有罪
    判決之宣告判處罰金新臺幣參萬元，經臺灣高等法院臺中分
    院以97年度上易字第1972號判決駁回被告上訴確定），甲○
    ○為乙○○所選任之辯護人，因乙○○力求脫罪，甲○○乃
    告知乙○○只要該案之證人黃志文、鍾怡珍及戴春財等人一
    致虛偽證述即可獲無罪判決，乙○○遂與甲○○基於教唆偽
    證之犯意聯絡，由乙○○先後於96年10月25日下午2 時許、
    97年7 月15日上午某時，將證人黃志文、鍾怡珍及戴春財等
    人帶往甲○○所經營址設苗栗市○○里○○街11號之律師事
    務所，由甲○○教唆原無偽證犯意之黃志文、鍾怡珍及戴春
    財等3 人於至苗栗地檢署與本院出庭作證時，就乙○○所涉
    賭博罪案件與案情有重要關係之：「金萬年遊藝場」究竟有
    無賭客向工作人員兌換現金等事項，為虛偽證述；甲○○並
    具體教導黃志文、鍾怡珍及戴春財於接受訊問、審理時之應
    答內容：當初在警詢時係因被嚇到，才稱該遊藝場內有兌換
    金錢，當天。到地檢署接受偵訊時也只能再依警詢時所述等
    語。黃志文、鍾怡珍及戴春財即因此萌生偽證犯意，而均接
    續為下列偽證行為：（黃志文、鍾怡珍及戴春財所涉偽證部
    分，另經本院以97年度訴字第572 號判決，分別判處有期徒
    刑3 月、3 月及4 月確定在案，黃志文、鍾怡珍並為緩刑 2
    年之諭知）
  1.於96年10月25日下午4 時50分，於苗栗地檢署第二偵查庭，
    以96年度偵字第4182號調查乙○○被訴賭博案件時為證人，
    而在檢察官偵查時，就上揭與案情有重要關係事項，供前具
    結而分別為下列虛偽證稱：
    黃志文：「沒有換錢，只有換卡片。」、鍾怡珍：「真的沒
    有換錢。」、戴春財：「沒有（換現金），洗分是換卡。」
    等語。
  2.於97年7 月15日上午9 時30分，於本院第二法庭以97年度易
    字第32號審理乙○○被訴賭博案件時為證人，在執行審判職
    務之公署即本院法官審判時，就上揭與案情有重要關係事項
    ，供前具結而分別虛偽證稱：
    黃志文：「沒有（兌換現金是事實）。」、鍾怡珍：「店裡
    沒有（兌換現金給客人）。」、戴春財：「有中過獎，但是
    沒有（跟店裡）兌換過現金。」等語。
二、案經臺灣苗栗地方法院檢察署檢察官案自動檢舉偵辦起訴。
    理    由
一、認定犯罪事實所憑之證據：
    上開犯罪事實，業據被告乙○○於偵查（見偵查卷第19～20
    頁）及本院審理時（見本院卷98年1 月8 日審判筆錄第5 頁
    ）均坦承不諱。復有苗栗地檢署96年度偵字第4182號案件於
    96年10月25日之偵查筆錄，黃志文、鍾怡珍及戴春財等人於
    該案偵查中簽署之證人結文影本3 份。及本院97年度易字第
    32號案件於97年7 月15日之審判筆錄，黃志文、鍾怡珍及戴
    春財等人於該案審判中簽署之證人結文影本3 份：證明黃志
    文、鍾怡珍及戴春財3 人於偵查及審判中均負有真實證述之
    義務。復經證人黃志文、鐘怡珍及戴春財證述上開被告乙○
    ○教唆偽證之犯行明確（見偵查卷第5 至9 頁、第20頁至第
    24頁）。被告乙○○上開任意性之自白，經前揭證據補強後
    ，應認與事實相符，而得作為認定被告犯罪之證據。本案事
    證明確，被告犯行堪以認定，應依法論科。
二、論罪科刑之理由：
  (一)被告成立之犯罪：
  1.按刑法第168 條規定，證人依法作證時，對案情有重要關係
    之事項，為虛偽之陳述，應負偽證罪責，而所謂「虛偽之陳
    述」，係證人對於所知實情故作與真正之事實相悖之陳述，
    而該陳述足以陷偵查或審判於錯誤之危險，至案情有重要關
    係之事項，係指該事項之有無，足以影響裁判之結果者而言
    。次按，刑法上之偽證罪，為形式犯，不以結果之發生為要
    件，證人於供前或供後具結而就案情有重要關係事項，故為
    虛偽陳述，其犯罪即成立，而該罪所謂於案情有重要關係之
    事項，則指該事項之有無，足以影響於裁判之結果者而言，
    至於其虛偽陳述，法院已否採為裁判或檢察官據為處分之基
    礎，或有無採為基礎之可能，皆於偽證罪之成立無影響，最
    高法院71年度臺上字第8127號、84年度臺上字第3949號判例
    分別可資參照。是證人黃志文、鍾怡珍及戴春財等3 人於96
    年10月25日下午4 時50分許接受臺灣苗栗地方法院檢察署檢
    察官以證人傳喚時所為之證詞，以及前開3 位證人於97年 7
    月15日上午9 時30分許接受本院審理時以證人傳喚時所為之
    證詞，乃關於被告乙○○是否涉犯賭博罪之重要事項，縱使
    未經檢察官及本院採信，依上開判例意旨，亦無礙偽證罪之
    成立。從而，被告乙○○教唆證人黃志文、鍾怡珍及戴春財
    為偽證之犯罪行為，係屬教唆犯，應負教唆偽證罪之刑責，
    依所教唆之罪處罰之，核被告乙○○所為，係犯刑法第 168
    條、第29條之教唆偽證罪；被告乙○○與同案被告甲○○就
    教唆偽證之犯行具有犯意之聯絡及行為之分擔，應論以共同
    正犯。又被告乙○○於96年10月25日下午2 時許、97年7 月
    15日上午某時，2 次教唆證人黃志文、鍾怡珍及戴春財偽證
    ，係圖以避免自己刑責而基於同一犯意下之接續行為，應僅
    論以一罪，附此敘明。
  (二)量刑理由之說明：
    爰審酌被告乙○○為避免自己犯罪，竟教唆證人於偵查及審
    理中為偽證，任意虛捏情詞，嚴重影響司法威信，對國家司
    法權之行使產生重大危害，惡性非輕，惟被告犯罪後態度良
    好、尚知悔悟、坦承犯行，及其生活狀況、智識程度為高中
    畢業、復衡酌公訴人求處有期徒刑8 月等一切情狀，爰量處
    如主文所示之刑，以示儆懲。
  (三)緩刑之宣告：
    爰衡酌被告乙○○於本件所受為2 年以下有期徒刑之宣告，
    先前於81年間雖因違反麻醉藥品管理條例及恐嚇罪，經臺灣
    臺北地方法院分別判處有期徒刑4 月及5 月確定，並合定其
    應執行刑有期徒刑7 月，惟於前案經羈押折抵有期徒刑期滿
    執行完畢（臺灣高檢81年執字580 號於81年8 月10日結案）
    後5 年內，並無因故意犯罪再犯有期徒刑以上之罪，又被告
    於審理中深表悔意，並表示願接受緩刑5 年之宣告並願主動
    給付公益金稍補前愆，經此偵、審程序教訓後，應無再犯之
    虞，為免短期刑之流弊，並鼓勵被告自新遷善，應認上述宣
    告之刑，以暫不執行為適當；惟兼衡被告於
    本件所涉犯罪情節非輕及公訴人認不宜給予緩刑之意見，是
    其緩刑期間不宜過短，爰依刑法第74條第1 項第1 款之規定
    ，併予緩刑4 年之宣告，以啟自新；復為期使被告記取其行
    為對國家社會產生之負面影響，並斟酌其犯後態度及資力，
    爰依刑法第74條第2 項第4 款命向國庫支付新台幣18萬元；
    又此部分依同條第4 項規定得為民事強制執行名義，及依同
    法第75條之1 第1 項第4 款規定，受緩刑之宣告，違反上開
    本院所定負擔情節重大，足認原宣告之緩刑難收其預期效果
    ，而有執行刑罰之必要者，得撤銷其宣告，均附此敘明。
三、適用之法律：
  (一)刑事訴訟法第273 條之1 第1 項、第299 條第1 項前段、第
    310 條之2 、第454 條第1 項。
  (二)刑法第28條、第29條、第168 條、第74條第1 項第2 款、第
    2 項第4 款。
四、本判決係依刑事訴訟法第310 條之2 、第454 條第1 項製作
    ，依法僅記載當事人欄、主文、犯罪事實、證據名稱以及應
    適用之法條，其中犯罪事實部分，依同法第308 條之修正立
    法理由，亦僅記載犯罪構成要件事實，關於刑罰加重事由（
    含累犯在內）免予記載（法院辦理刑事訴訟案件應行注意事
    項第144 點參照），但仍於主文予以表明，並於應適用之法
    條欄予以引用。如不服本判決，應於判決送達之日起10日內
    ，向本院提起上訴。
本案經檢察官洪清秀到庭執行職務
中    華    民    國    98    年    1     月    22    日
                  刑事第二庭  法  官  林靜雯
以上正本證明與原本無異。
如不服本判決，應於判決送達後10日內，向本院提出上訴狀。
                              書記官  劉千瑄
中    華    民    國    98    年    1     月    22    日
附錄：本判決論罪科刑法條全文
中華民國刑法第168 條：（偽證罪）
於執行審判職務之公署審判時或於檢察官偵查時，證人、鑑定人
、通譯於案情有重要關係之事項，供前或供後具結，而為虛偽陳
述者，處7 年以下有期徒刑。


司法院資訊處製作；財團法人民間司法改革基金會備份。
